臺灣臺南地方法院民事判決
110年度家繼訴字第42號
原      告  黃宗堅
被      告  黃寬仁
            黃張秀美  

            黃寬慧
            黃淑玲
            黃宗義

            黃宗志

            黃宗樑

            傅孟融
            傅建功
            傅世輝
            傅英媛

            傅英姝
            傅英嬋

            傅姀姮
            陳克紹
            陳幸鐘
            陳哲雄
            陳敏雄
            陳文典
            陳瑞霞
            陳素貞
            陳永岳
上列當事人間請求分割遺產事件，本院於民國110年10月18日言
詞辯論終結，判決如下：
    主      文
一、兩造公同共有被繼承人洪旦所遺如附表一所示之遺產應依如
    附表一「分割方法」欄所示之比例分割為分別共有。
二、訴訟費用由兩造依如附表二所示之應繼分比例負擔。
    事實及理由
一、被告經合法通知，均未於言詞辯論期日到場，核無民事訴訟
    法第386條所列各款情形，依家事事件法第51條準用民事訴
    訟法第385條第1項規定，爰依原告之聲請，由其一造辯論而
    為判決。
二、原告主張：
（一）附表一所示土地係被繼承人洪旦之遺產（下稱系爭遺產）
      ，原由被繼承人洪旦之4名子女即黃樂賢、黃啓超、陳黃
      美玉、傅黃舜華繼承，嗣黃樂賢、黃啓超、陳黃美玉、傅
      黃舜華死亡後，繼承情形如下：
    ⒈黃樂賢死亡後，其持分由配偶黃瓊瑤及子女即原告黃宗堅
      、被告黃宗義、黃宗志、黃宗樑繼承；又黃瓊瑤死亡後，
      其持分由被告黃宗志繼承。
    ⒉黃啓超死亡後，其持分由配偶即被告黃張秀美及子女即被
      告黃寬仁、黃寬慧、黃淑玲繼承。
    ⒊陳黃美玉死亡後，其持分由子女即被告陳幸鐘、陳哲雄、
      陳敏雄、陳文典、陳永岳、陳瑞霞、陳克紹、陳素貞繼承
      。
    ⒋傅黃舜華死亡後，其持分由子女即被告傅孟融、傅建功、
      傅世輝、傅英媛、傅英姝、傅英嬋、傅秝姮繼承。
（二）兩造之應繼分比例如附表二所示，系爭遺產均已辦理公同
      共有繼承登記(其中部分繼承人再轉繼承之間另有協議取
      得，故部分遺產僅有上開4房子孫之一部分登記為公同共
      有人，見本院卷附土地登記謄本)，因系爭遺產並無不能
      分割之約定，亦無不能分割之情形，為日後各共有人間使
      用管理及繳納地價稅之便利，爰依法提起本件訴訟。並聲
      明：兩造公同共有被繼承人洪旦所遺如附表一所示遺產，
      依附表一「分割方法」欄所示方法分割為分別共有。
三、被告均未於言詞辯論期日到場，亦未提出書狀作何聲明或陳
    述。
四、得心證之理由： 
（一）原告主張之上開事實，業據原告提出繼承登記申請書、土
      地登記謄本、異動索引、被繼承人洪旦之繼承系統表、除
      戶謄本、其全體繼承人戶籍、除戶謄本為證（見本院司家
      調字卷一第25至275頁、卷二第9至190頁、家繼訴字卷91
      至342頁），堪認屬實。
（二）按繼承人有數人時，在分割遺產前，各繼承人對於遺產全
      部為公同共有；繼承人得隨時請求分割遺產，民法第1151
      條、第1164條本文分別定有明文。又遺產之公同共有係以
      遺產之分割為其終局目的，而以公同共有關係為暫時的存
      在。且在公同共有遺產分割自由之原則下，民法第1164條
      規定，繼承人得隨時請求分割遺產，該條所稱之「得隨時
      請求分割」，依同法第829條及第830條第1項規定觀之，
      自應解為包含請求終止公同共有關係在內，俾繼承人之公
      同共有關係歸於消滅而成為分別共有，始不致與同法第82
      9條所定之旨趣相左，庶不失繼承人得隨時請求分割遺產
      之立法本旨（最高法院93年度台上字第2609號判決意旨參
      照）。且共有物之分割，依共有人協議之方法行之；分割
      之方法不能協議決定，或於協議決定後因消滅時效完成經
      共有人拒絕履行者，法院得因任何共有人之請求，命為下
      列之分配：一、以原物分配於各共有人。但各共有人均受
      原物之分配顯有困難者，得將原物分配於部分共有人。二
      、原物分配顯有困難時，得變賣共有物，以價金分配於各
      共有人；或以原物之一部分分配於各共有人，他部分變賣
      ，以價金分配於各共有人，民法第824第1項、第2項分別
      定有明文。又裁判分割共有物，究依何種方式為適當，法
      院有自由裁量之權，並應斟酌當事人之聲明、共有物之性
      質、經濟效用及全體共有人之利益等情事公平決之，不受
      當事人聲明之拘束。本院斟酌系爭遺產之性質、經濟效用
      及繼承人之利益等情事，認應由兩造按如附表一「分割方
      法」欄所示之比例分割為分別共有為適當，爰判決如主文
      第1項所示。
五、綜上所述，原告依民法第1164條之規定，請求將兩造所公同
    共有之系爭遺產按如附表一「分割方法」欄所示比例分割為
    分別共有，為有理由，應予准許。
六、按因共有物分割、經界或其他性質上類似之事件涉訟，由敗
    訴當事人負擔訴訟費用顯失公平者，法院得酌量情形，命勝
    訴之當事人負擔其一部；共同訴訟人，按其人數，平均分擔
    訴訟費用。但共同訴訟人於訴訟之利害關係顯有差異者，法
    院得酌量其利害關係之比例，命分別負擔；法院為終局判決
    時，應依職權為訴訟費用之裁判，民事訴訟法第80條之1、
    第85條第1項前段、第87條第1項分別定有明文。本件原告之
    訴為有理由，惟分割遺產之訴，原告與被告之間實互蒙其利
    ，且其所受利益因應繼分比例而有不同，是本院認本件第一
    審訴訟費用應由兩造按如附表二所示之應繼分比例負擔。
七、訴訟費用負擔之依據：家事事件法第51條，民事訴訟法第80
    條之1、第85條第1項但書。
中　　華　　民　　國　　110 　年　　10　　月　　29　　日
                  家事法庭  法  官  游育倫
以上正本係照原本作成。
如對本判決上訴須於判決送達後20日內向本院提出上訴狀(附具
繕本)，並應繳納上訴費用。
中　　華　　民　　國　　110 　年　　11　　月　　1 　　日
                            書記官  李鎧安　　　　　　　　　　　　　　　　　　
附表一：被繼承人洪旦之遺產明細及分割方法
編號 土地坐落地號及權利範圍 分割方法 1 臺南市○○區○○段0000地號(權利範圍28375/490000) 【編號1至4之土地】 ㈠黃宗堅、黃宗義、黃宗樑各取得28375/0000000 ㈡黃宗志取得56750/0000000 ㈢黃張秀美、黃寬仁、黃寬慧、黃淑玲各取得28375/0000000 ㈣傅孟融、傅建功、傅世輝、傅英媛、傅英姝、傅英嬋、傅姀姮各取得28375/00000000（起訴狀誤載為28375/0000000） ㈤陳敏雄取得28375/0000000 2 臺南市○○區○○○段0000地號(權利範圍28375/490000)  3 臺南市○○區○○○段00000地號(權利範圍28375/490000)  4 臺南市○○區○○段0000地號(權利範圍28375/490000)  5 臺南市○○區○○段00000地號(權利範圍28375/490000) 【編號5至7之土地】 ㈠黃宗堅、黃宗義、黃宗樑各取得28375/0000000 ㈡黃宗志取得56750/0000000 ㈢黃張秀美、黃寬仁、黃寬慧、黃淑玲各取得28375/0000000 ㈣傅孟融、傅建功、傅世輝、傅英媛、傅英姝、傅英嬋、傅姀姮各取得28375/00000000 ㈤陳永岳取得28375/0000000 6 臺南市○○區○○○段○○○段0000地號(權利範圍28375/490000)  7 臺南市○○區○○○段0000地號(權利範圍28375/490000)  8 臺南市○○區○○○段○○○段0000地號(權利範圍28375/490000) 【編號8至9之土地】 ㈠黃宗堅、黃宗義、黃宗樑各取得28375/0000000 ㈡黃宗志取得56750/0000000 ㈢黃張秀美、黃寬仁、黃寬慧、黃淑玲各取得28375/0000000 ㈣傅孟融、傅建功、傅世輝、傅英媛、傅英姝、傅英嬋、傅姀姮各取得28375/00000000 ㈤陳哲雄、陳文典各取得28375/0000000 9 臺南市○○區○○段0000地號(權利範圍28375/490000)  10 臺南市○○區○○○段000000地號(權利範圍28375/490000) 【編號10至15之土地】 ㈠黃宗堅、黃宗義、黃宗樑各取得28375/0000000 ㈡黃宗志取得56750/0000000 ㈢黃張秀美、黃寬仁、黃寬慧、黃淑玲各取得28375/0000000 ㈣傅孟融、傅建功、傅世輝、傅英媛、傅英姝、傅英嬋、傅姀姮各取得28375/00000000 ㈤陳素貞取得28375/0000000 11 臺南市○○區○○段0000地號(權利範圍28375/490000)  12 臺南市○○區○○段0000地號(權利範圍28375/490000)  13 臺南市○○區○○段0000地號(權利範圍28375/490000)  14 臺南市○○區○○段0000地號(權利範圍28375/490000)  15 臺南市○○區○○段0000地號(權利範圍28375/490000)  16 臺南市○○區○○段0000地號(權利範圍28375/490000) 【編號16之土地】 ㈠黃宗堅、黃宗義、黃宗樑各取得28375/0000000 ㈡黃宗志取得56750/0000000 ㈢黃張秀美、黃寬仁、黃寬慧、黃淑玲各取得28375/0000000 ㈣傅孟融、傅建功、傅世輝、傅英媛、傅英姝、傅英嬋、傅姀姮各取得28375/00000000 ㈤陳克紹取得28375/0000000 17 臺南市○○區○○段0000地號(權利範圍28375/490000) 【編號17至23之土地】 ㈠黃宗堅、黃宗義、黃宗樑各取得28375/0000000 ㈡黃宗志取得56750/0000000 ㈢黃張秀美、黃寬仁、黃寬慧、黃淑玲各取得28375/0000000 ㈣傅孟融、傅建功、傅世輝、傅英媛、傅英姝、傅英嬋、傅姀姮各取得28375/00000000 ㈤陳克紹、陳幸鐘、陳哲雄、陳敏雄、陳文典、陳永岳、陳瑞霞、陳素貞各取得28375/00000000 18 臺南市○○區○○段0000地號(權利範圍28375/490000)  19 臺南市○○區○○段0000地號(權利範圍28375/490000)  20 臺南市○○區○○段0000地號(權利範圍28375/490000)  21 臺南市○○區○○段0000地號(權利範圍28375/490000)  22 臺南市○○區○○段0000地號(權利範圍28375/490000)  23 臺南市○○區○○段0000地號(權利範圍28375/490000)  24 臺南市○○區○○段0000地號(權利範圍28375/490000) 【編號24至25之土地】 ㈠黃宗堅、黃宗義、黃宗樑各取得28375/0000000 ㈡黃宗志取得56750/0000000 ㈢黃張秀美、黃寬仁、黃寬慧、黃淑玲各取得28375/0000000 ㈣傅孟融、傅建功、傅世輝、傅英媛、傅英姝、傅英嬋、傅姀姮各取得28375/00000000 ㈤陳幸鐘、陳瑞霞各取得28375/0000000 25 臺南市○○區○○段0000地號(權利範圍28375/490000)  26 臺南市○○區○○段00000地號(權利範圍1/1) 【編號26至29之土地】 ㈠黃宗堅、黃宗義、黃宗樑各取得1/20 ㈡黃宗志取得2/20 ㈢黃張秀美、黃寬仁、黃寬慧、黃淑玲各取得1/16 ㈣傅孟融、傅建功、傅世輝、傅英媛、傅英姝、傅英嬋、傅姀姮各取得1/28 ㈤陳克紹、陳幸鐘、陳哲雄、陳敏雄、陳文典、陳永岳、陳瑞霞、陳素貞各取得1/32 27 臺南市○○區○○段00000地號(權利範圍1/1)  28 臺南市○○區○○○段○○○○段0000地號(權利範圍1/1)  29 臺南市○○區○○○段○○○○段00000地號(權利範圍1/1)  30 臺南市○○區○○段000地號(權利範圍1/32) 【編號30至35之土地】 ㈠黃宗堅、黃宗義、黃宗樑各取得1/640 ㈡黃宗志取得2/640 ㈢黃張秀美、黃寬仁、黃寬慧、黃淑玲各取得1/512 ㈣傅孟融、傅建功、傅世輝、傅英媛、傅英姝、傅英嬋、傅姀姮各取得1/896 ㈤陳克紹、陳幸鐘、陳哲雄、陳敏雄、陳文典、陳永岳、陳瑞霞、陳素貞各取得1/1024（起訴狀誤載為1/128） 31 臺南市○○區○○段0000地號(權利範圍1/32)  32 臺南市○○區○○段0000地號(權利範圍1/32)  33 臺南市○○區○○段0000地號(權利範圍1/32)  34 臺南市○○區○○段0000地號(權利範圍1/32)  35 臺南市○○區○○○段○○○○段000地號(權利範圍1/32)  

附表二：兩造應繼分比例
編號 繼承人 應繼分比例  編號 繼承人 應繼分比例 1 黃宗義 20分之1  13 陳永岳 32分之1 2 黃宗志 20分之2  14 陳瑞霞 32分之1 3 黃宗堅 20分之1  15 陳克紹 32分之1 4 黃宗樑 20分之1  16 陳素貞 32分之1 5 黃張秀美 16分之1  17 傅孟融 28分之1 6 黃寬仁 16分之1  18 傅建功 28分之1 7 黃寬慧 16分之1  19 傅世輝 28分之1 8 黃淑玲 16分之1  20 傅英媛 28分之1 9 陳幸鐘 32分之1  21 傅英姝 28分之1 10 陳哲雄 32分之1  22 傅英嬋 28分之1 11 陳敏雄 32分之1  23 傅姀姮 28分之1 12 陳文典 32分之1